臺灣宜蘭地方法院民事判決
110年度訴字第144號
原      告  游富雄  
訴訟代理人  李蒼棟律師
被      告  游明仁  
            游明達  

            呂月華  
兼上列二人
之訟代理人  游鳳櫻  
上列當事人間請求債務不履行損害賠償事件，經本院於民國110
年12月1日言詞辯論終結，本院判決如下：
    主      文
原告之訴駁回。
訴訟費用由原告負擔。　　
    事實及理由
一、原告主張：原告與被告游明仁、游明達、游鳳櫻及呂月華（
    下分則稱姓名，合則稱被告4人）之被繼承人即訴外人游紹
    營為兄弟關係，於民國67年間原告與游紹營共同承繼自訴外
    人游秀英之祭祀公業法人宜蘭縣游樂山（下稱祭祀公業游樂
    山）之派下權（下稱系爭派下權），並互推由游紹營擔任派
    下員，是系爭派下權實係原告與游紹營公同共有（依應繼分
    各2分之1），游紹營係基於與原告間借名登記之約定，而出
    名擔任派下員，依雙方約定，游紹營應將其所受領之年度祭
    祀費與原告均分，而祭祀公業游樂山自95年起至108年止分
    配給每一派下員之年度祭祀費總計應為新臺幣（下同）322
    萬元（即95年1萬元、96年1萬元、97年5,000元、98年5,000
    元、99年250萬元、100年5萬元、101年28萬元、102年1萬元
    、103年2萬元、104年2萬元、105年2萬5,000元、106年2萬5
    ,000元、107年3萬元、108年23萬元），依約原告應可得其
    中1/2即161萬元，詎游紹營迄未依約將其所受領年度祭祀費
    分予原告，且游紹營死亡後，被告4人無視原告與游紹營間
    借名登記之約定，未經原告同意，先互推由游明仁擔任派下
    員，嗣其再將系爭派下權高價讓與訴外人游新儒，致原告因
    而無法分得上開161萬元。爰依借名契約之法律關係、民法
    第226條給付不能之規定，請求被告4人連帶賠償其所失利益
    。並聲明：被告4人應連帶給付原告161萬元，及自109年8月
    7日起至清償日止，按年息5％計算之利息。
二、被告4人則以：游紹營從未擔任過祭祀公業游樂山之派下員
    。因游紹營之父游阿魁係養子，其與游秀英間為無血緣關係
    之姊弟，游阿魁並不受家族重視，故祭祀公業游樂山之派下
    權是由游秀英繼承，而非由游阿魁繼承，後續游紹營亦未繼
    承游秀英之派下權等語為辯。並聲明：原告之訴駁回。
三、得心證之理由：
  ㈠按因可歸責於債務人之事由，致給付不能者，債權人得請求
    賠償損害，民法第226條第1項定有明文。又當事人主張有利
    於己之事實者，就其事實有舉證之責任。民事訴訟法第277
    條前段定有明文。故民事訴訟如係由原告主張權利者，應先
    由原告負舉證之責；若原告先不能舉證，以證實自己主張之
    事實，則被告就其抗辯事實即令不能舉證，或其所舉證據尚
    有疵累，亦應駁回原告之請求（最高法院72年度台上字第42
    25號民事判決意旨參照）。稱借名登記者，謂當事人約定一
    方將自己之財產以他方名義登記，而仍由自己管理、使用、
    處分，他方允就該財產為出名登記之契約。主張借名登記者
    ，自應就該借名登記之事實負舉證責任（最高法院101年度
    台上字第1775號判決意旨參照）。原告主張其與被告4人之
    被繼承人游紹營間就系爭派下權有合意成立借名契約，為被
    告4人所否認，參照前述說明，自應由原告就借名契約存在
    之積極事實負舉證之責任，合先敘明。
  ㈡原告主張其與游紹營就系爭派下權成立借名契約，而被告4人
    將其等繼承自游紹營之系爭派下權讓與第三人，致其受有祭
    祀費之損失等語，固提出祭祀公業游樂山章程暨管理規約（
    見本院卷第15頁至第21頁）為據。惟查，遍觀該規約之內容
    ，並無原告與游紹營間有借名契約關係存在，或游紹營或被
    告4人有將系爭派下權讓與第三人之記載。又祭祀公業游樂
    山於110年5月28日以游樂管字第110004號函覆，游樂山之派
    下員中並無游紹營，復於110年8月12日以游樂管字第110005
    號函說明，訴外人游新儒、游文賢、游文献（按，回函誤繕
    為「獻」），其等之派下員資格均非因游紹營移轉取得，且
    游文賢之派下員資格係直接承接自游秀英，並有祭祀公業游
    樂山之105年派下員現員名冊及派下全員系統表附卷可參（
    見本院卷第69頁、第98頁至第115頁），足見游紹營及被告4
    人均未曾取得系爭派下權，亦無移轉系爭派下權予他人之事
    實。原告泛言祭祀公業游樂山並未提供完整之派下員名冊，
    復未能提出其他積極證據證明游紹營曾擔任祭祀公業游樂山
    之派下員，亦未舉證證明其與游紹營間就系爭派下權確有借
    名契約存在，則原告主張之前揭事實，均乏憑據。從而，原
    告請求被告4人應連帶負給付不能之損害賠償責任，即屬無
    據。
四、綜上所述，原告主張其與游紹營就系爭派下權有借名契約關
    係存在，被告4人將系爭派下權移轉予他人，致其受有損害
    ，並依借名契約及民法第226條給付不能之法律關係，請求
    被告4人連帶給付161萬元，及自109年8月7日起至清償日止
    ，按年息5％計算之利息，為無理由，應予駁回。
五、本件為判決基礎之法律關係已臻明確，兩造其餘之攻擊防禦
    方法及所提證據，核與判決結果無影響者，爰不一一論述，
    併此敘明。
六、訴訟費用負擔之依據：民事訴訟法第78條。　　
中　　華　　民　　國　　110 　年　　12　　月　　22　　日
                  民事庭審判長法　官  鄭貽馨
                              法  官  張文愷
                              法  官  黃淑芳
以上正本係照原本作成。
如對本判決上訴，須於判決送達後20日之不變期間內，向本院提
出上訴狀（應附繕本）。
如委任律師提起上訴者，應一併繳納上訴審裁判費。
中　　華　　民　　國　　110 　年　　12　　月　　22　　日
                              書記官　廖文瑜